ACORDAO-COMPLETO-2525049

ACÓRDÃO 3299/2022 ATA 22/2022 - SEGUNDA CÂMARA

VISTOS, relatados e discutidos estes autos da Tomada de Contas Especial instaurada pela Secretaria Especial do Desenvolvimento Social, em desfavor dos Srs. Geraldo José Luiz Lima e Josimar Teles da Costa, em razão de omissão no dever de prestar contas de recursos oriundos do Fundo Nacional de Assistência Social.
ACORDAM os Ministros do Tribunal de Contas da União, reunidos em Sessão da Segunda Câmara, ante as razões expostas pelo Relator, em: 
9.1. com fundamento nos arts. 1º, inciso I, 16, inciso III, alínea "c", 19, caput, e 23, inciso III, da Lei 8.443/1992, julgar irregulares as contas do Município de Ouro Verde de Minas/MG e condená-lo ao pagamento das quantias abaixo especificadas, com a fixação do prazo de 15 (quinze) dias, a contar da notificação, para comprovar, perante o Tribunal (art. 214, inciso III, alínea "a", do Regimento Interno/TCU) , o recolhimento da dívida ao Fundo Nacional de Assistência Social, atualizada monetariamente e acrescida dos juros de mora, calculados a partir das datas especificadas, até a data do recolhimento, na forma prevista na legislação em vigor;
	Data de ocorrência
	Valor histórico (R$) 

	10/5/2016
	838,76

	10/5/2016
	809,60

	10/6/2016
	809,60

	10/6/2016
	809,60

	20/6/2016
	756,00

	22/6/2016
	5.111,45

	24/6/2016
	1.786,23

	24/6/2016
	3.836,21

	8/7/2016
	838,76

	8/7/2016
	809,60

	12/8/2016
	809,60

	12/8/2016
	809,60

	30/9/2016
	838,76

	30/9/2016
	809,60

	17/10/2016
	809,60

	20/10/2006
	838,76

	16/11/2016
	809,60

	16/11/2016
	809,60

	7/7/2016
	500,00

	7/7/2016
	400,00

	7/7/2016
	150,00

	7/7/2016
	250,00

	12/7/2016
	400,00

	1/11/2016
	260,00

	1/11/2016
	130,00

	9/11/2016
	365,00

	9/11/2016
	300,00

	22/11/2016
	65,00

	23/11/2006
	100,00

	30/11/2016
	325,00

	9/12/2016
	2.062,67

9.2. com fundamento nos arts. 1º, inciso I, 16, inciso III, alíneas "b" e "c", 19, caput, e 23, inciso III, da Lei 8.443/1992, julgar irregulares as contas do Sr. Geraldo José Luiz Lima, e condená-lo ao pagamento das quantias abaixo especificadas, com a fixação do prazo de 15 (quinze) dias, a contar da notificação, para comprovar, perante o Tribunal (art. 214, inciso III, alínea "a", do Regimento Interno/TCU) , o recolhimento da dívida ao Fundo Nacional de Assistência Social, atualizada monetariamente e acrescida dos juros de mora, calculados a partir das datas especificadas, até a data do recolhimento, na forma prevista na legislação em vigor;
	Data de ocorrência
	Valor histórico (R$) 

	12/8/2016
	838,76

	12/8/2016
	1.495,46

	16/8/2016
	1.495,46

	8/9/2016
	1.663,20

	15/9/2016
	50.000,00

	30/9/2016
	1.260,00

	28/10/2016
	2.000,00

	1/11/2016
	1.260,00

	1/11/2016
	1.108,80

	9/11/2016
	1.260,00

	16/11/2016
	1.108,80

	17/11/2016
	679,90

	17/11/2016
	600,00

	30/11/2016
	2.026,95

	9/12/2016
	1.495,46

	9/12/2016
	838,76

	9/12/2016
	1.495,46

	9/12/2016
	1.079,47

	9/12/2016
	809,60

	14/12/2016
	1.260,00

	14/12/2016
	1.108,80

	12/1/2016
	1.365,00

	12/1/2016
	724,96

	12/1/2016
	751,16

	12/1/2016
	724,96

	12/1/2016
	1.319,50

	12/2/2016
	809,60

	12/2/2016
	1.380,00

	12/2/2016
	1.337,91

	16/2/2016
	765,87

	22/2/2016
	1.260,00

	9/3/2016
	988,80

	10/3/2016
	1.380,00

	10/3/2016
	404,80

	10/3/2016
	658,19

	10/3/2016
	1.170,59

	10/3/2016
	809,60

	10/3/2016
	404,80

	12/4/2016
	809,43

	12/4/2016
	780,27

	12/4/2016
	780,27

	12/4/2016
	1.330,00

	18/5/2016
	43,07

9.3. aplicar ao Sr. Geraldo José Luiz Lima a multa prevista no art. 57 da Lei 8.443/1992, no valor de R$ 15.000,00 (quinze mil reais) , fixando-lhe o prazo de 15 (quinze) dias, a contar da notificação, para que comprove, perante o Tribunal (art. 214, inciso III, alínea "a", do Regimento Interno/TCU) , o recolhimento da dívida ao Tesouro Nacional, atualizada monetariamente desde a data deste Acórdão até a do efetivo recolhimento, se for paga após o vencimento, na forma da legislação em vigor;
9.4. com fundamento nos arts. 1º, inciso I, 16, inciso III, alínea "a", 19, parágrafo único, e 23, inciso III, da Lei 8.443/1992, julgar irregulares as contas do Sr. Josimar Teles da Costa e aplicar-lhe a multa prevista no art. 58, inciso I, da referida lei, no valor de R$ 5.000,00 (cinco mil reais) , fixando-lhe o prazo de 15 (quinze) dias, a contar da notificação, para que comprove, perante o Tribunal (art. 214, inciso III, alínea "a", do Regimento Interno/TCU) , o recolhimento da dívida ao Tesouro Nacional, atualizada monetariamente desde a data deste Acórdão até a do efetivo recolhimento, se for paga após o vencimento, na forma da legislação em vigor;
9.5. autorizar, caso requerido, nos termos do art. 26 da Lei 8.443/1992 c/c o art. 217 do Regimento Interno/TCU, o parcelamento das dívidas em até 36 (trinta e seis) parcelas mensais e sucessivas, sobre as quais incidirão os correspondentes acréscimos legais (débito: atualização monetária e juros de mora; multa: atualização monetária) , esclarecendo aos responsáveis que a falta de pagamento de qualquer parcela importará no vencimento antecipado do saldo devedor, sem prejuízo das demais medidas legais;
9.6. autorizar, desde logo, a cobrança judicial das dívidas, caso não atendidas as notificações, nos termos do art. 28, inciso II, da Lei 8.443/1992;
9.7. dar ciência deste acórdão à Procuradoria da República no Estado do Minas Gerais, nos termos do § 3º do art. 16 da Lei 8.443/1992, c/c o § 7º do art. 209 do Regimento Interno do TCU, para adoção das medidas cabíveis, bem como ao Fundo Nacional de Assistência Social, para ciência.

Segunda Câmara

Município de Ouro Verde de Minas/MG.

3. Responsáveis: Geraldo José Luiz Lima (XXX.308.948-XX); Josimar Teles da Costa (XXX.439.486-XX) e Município de Ouro Verde de Minas/MG (18.404.947/0001-23).

13.1. Ministro presente: Antonio Anastasia (na Presidência).
13.2. Ministros-Substitutos convocados: Marcos Bemquerer Costa (Relator) e André Luís de Carvalho.

MARCOS BEMQUERER

Adoto como relatório a instrução lavrada no âmbito da Secretaria de Controle Externo de Tomada de Contas Especial, abaixo reproduzida com pequenos ajustes de forma (peça 88) :
"Cuidam os autos de tomada de contas especial instaurada pela Secretaria Especial do Desenvolvimento Social, em desfavor de Geraldo José Luiz Lima (CPF: XXX.308.948-XX) , Josimar Teles da Costa (CPF: XXX.439.486-XX) , em razão de omissão no dever de prestar contas por meio do Fundo Nacional de Assistência Social.
HISTÓRICO
Em 28/5/2018, com fundamento na IN/TCU 71/2012, alterada pela IN/TCU 76/2016 e DN/TCU 155/2016, o dirigente da instituição Secretaria Especial do Desenvolvimento Social autorizou a instauração da tomada de contas especial (peça 17) . O processo foi registrado no sistema e-TCE com o número 2955/2019. 
O fundamento para a instauração da Tomada de Contas Especial, conforme consignado na matriz de responsabilização elaborada pelo tomador de contas, foi a constatação da seguinte irregularidade: 
'Não comprovação da boa e regular aplicação dos recursos federais repassados à Prefeitura Municipal de Ouro Verde de Minas - MG, em face da omissão no dever de prestar contas dos valores transferidos, no âmbito do PSB/PSE 2016, no exercício de 2016, cujo prazo encerrou-se em 31/5/2017'.
Os responsáveis arrolados na fase interna foram devidamente comunicados e, diante da ausência de justificativas suficientes para elidir a irregularidade e da não devolução dos recursos, instaurou-se a tomada de contas especial.
No relatório (peça 25) , o tomador de contas concluiu que o prejuízo importaria no valor original de R$ 174.657,87, imputando-se a responsabilidade a Geraldo José Luiz Lima, Prefeito Municipal, no período de 1º/1/2013 a 31/12/2016, na condição de gestor dos recursos e Josimar Teles da Costa, na condição de prefeito sucessor. 
Em 27/9/2019, a Controladoria-Geral da União emitiu o relatório de auditoria (peça 26) , em concordância com o relatório do tomador de contas. O certificado de auditoria e o parecer do dirigente do órgão de controle interno concluíram pela irregularidade das presentes contas (peças 27 e 28) .
Em 9/10/2019, o ministro responsável pela área atestou haver tomado conhecimento das conclusões contidas no relatório e certificado de auditoria, bem como do parecer conclusivo do dirigente do órgão de controle interno, manifestando-se pela irregularidade das contas, e determinou o encaminhamento do processo ao Tribunal de Contas da União (peça 29) .
Na instrução inicial (peça 32) , analisando-se os documentos nos autos, concluiu-se pela necessidade de realização de citação e audiência para as seguintes irregularidades: 
Irregularidade 1: ausência dos documentos comprobatórios da despesa de programa do FNAS.
Evidências da irregularidade: documentos técnicos presentes nas peças 3, 4, 5, 16 e 23.
Normas infringidas: art. 70, parágrafo único, da Constituição Federal de 1988; art. 93, do Decreto-lei 200; e arts. 9º, 10, § 2º, e 11 da Portaria MDS 459/2005.
Débitos relacionados ao responsável Geraldo José Luiz Lima (CPF: XXX.308.948-XX) :
	Data de ocorrência
	Valor histórico (R$) 

	12/8/2016
	838,76

	12/8/2016
	1.495,46

	16/8/2016
	1.495,46

	8/9/2016
	1.663,20

	15/9/2016
	50.000,00

	30/9/2016
	1.260,00

	28/10/2016
	2.000,00

	1/11/2016
	1.260,00

	1/11/2016
	1.108,80

	9/11/2016
	1.260,00

	16/11/2016
	1.108,80

	17/11/2016
	679,90

	17/11/2016
	600,00

	30/11/2016
	2.026,95

	9/12/2016
	1.495,46

	9/12/2016
	838,76

	9/12/2016
	1.495,46

	9/12/2016
	1.079,47

	9/12/2016
	809,60

	14/12/2016
	1.260,00

	14/12/2016
	1.108,80

	12/1/2016
	1.365,00

	12/1/2016
	724,96

	12/1/2016
	751,16

	12/1/2016
	724,96

	12/1/2016
	1.319,50

	12/2/2016
	809,60

	12/2/2016
	1.380,00

	12/2/2016
	1.337,91

	16/2/2016
	765,87

	22/2/2016
	1.260,00

	9/3/2016
	988,80

	10/3/2016
	1.380,00

	10/3/2016
	404,80

	10/3/2016
	658,19

	10/3/2016
	1.170,59

	10/3/2016
	809,60

	10/3/2016
	404,80

	12/4/2016
	809,43

	12/4/2016
	780,27

	12/4/2016
	780,27

	12/4/2016
	1.330,00

	18/5/2016
	43,07

Cofre credor: Fundo Nacional de Assistência Social.
Responsável: Geraldo José Luiz Lima (CPF: XXX.308.948-XX) .
Conduta: não apresentar documentos comprobatórios das despesas realizadas com recursos repassados para a execução de programa do FNAS.
Nexo de causalidade: A não comprovação das despesas realizadas impediu a comprovação da regular aplicação dos recursos federais repassados no âmbito do instrumento em questão, resultando em presunção de dano ao erário.
Culpabilidade: não há excludentes de ilicitude, de culpabilidade e de punibilidade; é razoável supor que o responsável tinha consciência da ilicitude de sua conduta; era exigível conduta diversa da praticada, qual seja, apresentar a documentação comprobatória das despesas realizadas necessária à comprovação da regular aplicação dos recursos federais repassados, conforme estabelecido nas normas aplicáveis. 
Encaminhamento: citação.
Irregularidade 2: não cumprimento do prazo originalmente estipulado para prestação de contas do PSB/PSE 2016, cujo prazo encerrou-se em 31/5/2017.
Evidências da irregularidade: documento técnico presente na peça 5.
Normas infringidas: art. 37, caput, c/c o art. 70, parágrafo único, da Constituição da República Federativa do Brasil; art. 93, do Decreto-lei 200/1967; art. 66, do Decreto 93.872/1986; art. 33 da Portaria MDS 113/2015.
Responsável: Josimar Teles da Costa (CPF: XXX.439.486-XX) .
Conduta: descumprir o prazo originalmente estipulado para prestação de contas dos recursos federais recebidos à conta do instrumento em questão, o qual se encerrou em 31/5/2017.
Nexo de causalidade: a conduta descrita impediu o estabelecimento do nexo causal entre as possíveis despesas efetuadas com os recursos recebidos, no âmbito do instrumento em questão, no exercício de 2016.
Culpabilidade: não há excludentes de ilicitude, de culpabilidade e de punibilidade; é razoável supor que o responsável tinha consciência da ilicitude de sua conduta; era exigível conduta diversa da praticada, qual seja, desincumbir-se do seu dever por meio da apresentação da prestação de contas no prazo e forma devidos. 
Encaminhamento: audiência.
Na instrução seguinte (peça 43) , após transcurso do prazo regimental, verificou-se que os responsáveis Geraldo José Luiz Lima e Josimar Teles da Costa permaneceram silentes, devendo ser considerados revéis, nos termos do art. 12, § 3º, da Lei 8.443/1992.
Entretanto, após manifestação do MP/TCU (peça 46) de acordo com a proposta de encaminhamento apresentada pela Secex/TCE, o Sr. Geraldo José Luiz Lima apresentou documentos alusivos à prestação de contas dos recursos do PSB/PSE 2016.
Na instrução seguinte (peça 66) , reputou-se necessária a realização de diligência ao FNAS para obter cópia de parecer conclusivo/nota técnica a ser expedida em face da análise da referida apresentação de documentos de forma intempestiva.
O Ministro Relator determinou a realização da diligência proposta, conforme Despacho à peça 69.
Por meio do Ofício 14585/2021 - TCU/Seproc, de 29/3/2021 (peça70) , realizou-se a diligência proposta.
Em resposta à diligência proposta pelo Tribunal, a Coordenação Geral de Prestação de Contas encaminhou o Ofício 126/2021, de 6/5/2021 (peça 72) , que informa a emissão da Nota Técnica 899/2021 (peça 73) contendo a análise solicitada.
No tocante ao Bloco da Proteção Social Básica (Conta 73868-9) , foram repassados ao município o valor de R$ 128.698,33 para a execução dos serviços, conforme demonstrativo de parcelas pagas.
Na instrução anterior (peça 76) , após análise da documentação encaminhada a título de prestação de contas, verificou-se que o município encaminhou documentação referente ao montante de R$ 85.669,16. Dentre a documentação encaminhada, foram identificadas despesas realizadas com desvio de finalidade e as inelegíveis, bem como despesas não comprovadas.
Quanto às despesas realizadas com desvio de finalidade e as inelegíveis, apontadas nos itens 29 e 30 daquela instrução, considerando que as despesas irregulares foram realizadas em benefício do ente federado, porém, em finalidade diversa da inicialmente pactuada, na linha do que determina a Decisão Normativa TCU 57/2004, cabe ao ente federado a obrigação de recompor, com recursos próprios, os valores gastos indevidamente, atualizados monetariamente, ao órgão ou entidade repassadora dos recursos, devendo o gestor ser ouvido em audiência pela realização indevida dessas despesas. 
Quanto às despesas desprovidas de documentos comprobatórios, a responsabilidade recai sobre o gestor, que deveria ter providenciado o envio da documentação completa e não o fez.
Considerando o responsável Geraldo José Luiz Lima já havia sido citado pelas despesas não comprovadas, entendeu-se ser desnecessária a realização de nova citação, propondo-se, a realização de citação e audiência para as seguintes irregularidades:
Irregularidade 3: aplicação de recursos federais em finalidade diversa daquela previamente pactuada, sem autorização prévia do órgão repassador, em benefício do ente federado.
Evidências da irregularidade: documentos técnicos presentes nas peças 3, 16 e 23.
Normas infringidas: art. 37, caput, c/c o art. 70, da Constituição da República Federativa do Brasil, art. 93 do Decreto-lei 200/1967, art. 66, do Decreto 93.872/1986. 
Débitos relacionados ao responsável município de Ouro Verde de Minas - MG (CNPJ: 18.404.947/0001-23) :
	Data de ocorrência
	Valor histórico (R$) 

	10/5/2016
	838,76

	10/5/2016
	809,60

	10/6/2016
	809,60

	10/6/2016
	809,60

	20/6/2016
	756,00

	22/6/2016
	5.111,45

	24/6/2016
	1.786,23

	24/6/2016
	3.836,21

	8/7/2016
	838,76

	8/7/2016
	809,60

	12/8/2016
	809,60

	12/8/2016
	809,60

	30/9/2016
	838,76

	30/9/2016
	809,60

	17/10/2016
	809,60

	20/10/2006
	838,76

	16/11/2016
	809,60

	16/11/2016
	809,60

	7/7/2016
	500,00

	7/7/2016
	400,00

	7/7/2016
	150,00

	7/7/2016
	250,00

	12/7/2016
	400,00

	1/11/2016
	260,00

	1/11/2016
	130,00

	9/11/2016
	365,00

	9/11/2016
	300,00

	22/11/2016
	65,00

	23/11/2006
	100,00

	30/11/2016
	325,00

	9/12/2016
	2.062,67

Cofre credor: Fundo Nacional de Assistência Social.
Responsável: Município de Ouro Verde de Minas - MG (CNPJ: 18.404.947/0001-23) .
Conduta: beneficiar-se indevidamente de recursos federais para realização de ações específicas, no âmbito do instrumento em questão, cuja finalidade foi desvirtuada em prol do ente federado.
Nexo de causalidade: o benefício indevido dos recursos federais resultou no desvio de finalidade na aplicação dos recursos do instrumento.
Culpabilidade: não há excludentes de ilicitude, de culpabilidade e de punibilidade; é razoável supor que o administrador responsável pela pessoa jurídica tinha consciência da ilicitude de sua conduta; era exigível conduta diversa da praticada, qual seja, utilizar por meio dos seus gestores os recursos financeiros disponíveis na finalidade específica para a qual foram destinados. 
Encaminhamento: citação.
Irregularidade 4: aplicação de recursos federais em finalidade diversa daquela previamente pactuada, sem autorização prévia do órgão repassador.
Evidências da irregularidade: documentos técnicos presentes nas peças 3, 16 e 23.
Normas infringidas: art. 37, caput, c/c o art. 70, da Constituição da República Federativa do Brasil, art. 93 do Decreto-lei 200/1967, art. 66, do Decreto 93.872/1986. Arts. 70 e 63 da Portaria Interministerial CGU/MF/MPOG 424/2016.
Responsável: Geraldo José Luiz Lima (CPF: XXX.308.948-XX) .
Conduta: aplicar recursos federais transferidos em finalidade diversa daquela previamente pactuada no âmbito do instrumento em questão, sem autorização prévia do órgão repassador.
Nexo de causalidade: a conduta descrita permitiu a realização de despesas incompatíveis com a finalidade pactuada no plano de trabalho do instrumento em questão, o que acarreta para o gestor julgamento das contas pela irregularidade e aplicação de multa.
Culpabilidade: não há excludentes de ilicitude, de culpabilidade e de punibilidade; é razoável supor que o responsável tinha consciência da ilicitude de sua conduta; era exigível conduta diversa da praticada, qual seja, aplicar os recursos que lhe foram confiados por intermédio do instrumento em questão exclusivamente nas ações previstas no objeto pactuado. 
Encaminhamento: audiência.
Em cumprimento ao pronunciamento da unidade (peça 34) , foram efetuadas citações e audiências dos responsáveis, nos moldes adiante:
 Geraldo José Luiz Lima:
	Comunicação: Ofício 7011/2020 - Seproc (peça 38) 
Data da Expedição: 17/3/2020
Data da Ciência: 25/3/2020 (peça 40) 
Nome Recebedor: Luiz de Paula
Observação: Ofício enviado para o endereço do responsável, conforme pesquisa na base de dados no sistema da Receita Federal, custodiada pelo TCU.
Fim do prazo para a defesa: 9/4/2020
	
	Comunicação: Ofício 54546/2021 - Seproc (peça 82) 
Data da Expedição: 29/9/2021
Data da Ciência: 4/10/2021 (peça 84) 
Nome Recebedor: Ilegível
Observação: Ofício enviado para o endereço do responsável, conforme pesquisa na base de dados no sistema da Receita Federal, custodiada pelo TCU.
Fim do prazo para a defesa: 19/10/2021
	
	Comunicação: Ofício 54547/2021 - Seproc (peça 81) 
Data da Expedição: 29/9/2021
Data da Ciência: não houve (Desconhecido) (peça 85) 
Observação: Ofício enviado para o endereço do responsável, conforme pesquisa na base de dados no sistema do Renach, custodiada pelo TCU.
	
Josimar Teles da Costa:
	Comunicação: Ofício 7012/2020 - Seproc (peça 37) 
Data da Expedição: 17/3/2020
Data da Ciência: 25/3/2020 (peça 39) 
Nome Recebedor: Newmar Santos Andrade
Observação: Ofício enviado para o endereço do responsável, conforme pesquisa na base de dados no sistema da Receita Federal, custodiada pelo TCU.
Fim do prazo para a defesa: 9/4/2020
	
 Município de Ouro Verde de Minas - MG:
	Comunicação: Ofício 54545/2021 - Seproc (peça 83) 
Data da Expedição: 29/9/2021
Data da Ciência: 5/10/2021 (peça 86) 
Nome Recebedor: Marcelo Neves
Observação: Ofício enviado para o endereço do responsável, conforme pesquisa na base de dados no sistema da Receita Federal, custodiada pelo TCU.
Fim do prazo para a defesa: 20/10/2021
	
Conforme Despacho de Conclusão das Comunicações Processuais (peça 87) , as providências inerentes às comunicações processuais foram concluídas. 
Transcorrido o prazo regimental, os responsáveis Geraldo José Luiz Lima, Josimar Teles da Costa e Prefeitura Municipal de Ouro Verde de Minas - MG permaneceram silentes. Os responsáveis Josimar Teles da Costa e Prefeitura Municipal de Ouro Verde de Minas - MG devem ser considerados revéis, nos termos do art. 12, § 3º, da Lei 8.443/1992. Já o responsável Geraldo José Luiz Lima apresentou defesa anterior (peça 47) , devendo ser considerado revel apenas quanto à irregularidade objeto de audiência.
ANÁLISE DOS PRESSUPOSTOS DE PROCEDIBILIDADE DA IN/TCU 71/2012
Avaliação de Viabilidade do Exercício do Contraditório e Ampla Defesa
Verifica-se que não houve o transcurso de mais de dez anos desde o fato gerador sem que tenha havido a notificação dos responsáveis pela autoridade administrativa federal competente (art. 6º, inciso II, c/c art. 19 da IN/TCU 71/2012, modificada pela IN/TCU 76/2016) , uma vez que o fato gerador da irregularidade sancionada ocorreu em 1°/6/2017, e os responsáveis foram notificados sobre as irregularidades pela autoridade administrativa competente conforme abaixo:
Geraldo José Luiz Lima, por meio do edital acostado à peça 15, publicado em 9/4/2018.
Josimar Teles da Costa, excepcionalmente, não houve notificação.
Prefeitura Municipal de Ouro Verde de Minas - MG, responsável não notificado na fase interna.
Valor de Constituição da TCE 	
	Verifica-se, ainda, que o valor atualizado do débito apurado (sem juros) em 1°/1/2017 é de R$ 125.889,57, portanto superior ao limite mínimo de R$ 100.000,00, na forma estabelecida conforme os arts. 6º, inciso I, e 19 da IN/TCU 71/2012, modificada pela IN/TCU 76/2016. 
OUTROS PROCESSOS/DÉBITOS NOS SISTEMAS DO TCU COM OS MESMOS RESPONSÁVEIS
	Informa-se que foi encontrado processo no Tribunal com os mesmos responsáveis:
	Responsável
	Processos

	Prefeitura Municipal de Ouro Verde de Minas - MG
	Processo 014.527/2009-7 [TCE, encerrado, 'Convênio 3135/2001 (Siafi 445.294) , firmado entre a Fundação Nacional de Saúde-Funasa e o Município de Ouro Verde de Minas-MG']
Processo 017.322/2016-2 [CBEX, encerrado, 'Cobrança Executiva de multa originária do (s) AC (s) AC-4509-11/2016-2C, referente ao TC Processo 014.527/2009-7']
Processo 017.321/2016-6 [CBEX, encerrado, 'Cobrança Executiva de débito originária do (s) AC (s) AC-4509-11/2016-2C, referente ao TC Processo 014.527/2009-7']

	A tomada de contas especial está, assim, devidamente constituída e em condição de ser instruída.
EXAME TÉCNICO
Da validade das notificações
	Preliminarmente, cumpre tecer breves considerações sobre a forma como são realizadas as comunicações processuais no TCU. A esse respeito, destacam-se o art. 179, do Regimento Interno do TCU (Resolução 155, de 4/12/2002) e o art. 4º, inciso III, § 1º, da Resolução TCU 170, de 30 de junho de 2004, in verbis:
'Art. 179. A citação, a audiência ou a notificação, bem como a comunicação de diligência, farse-ão:
I - mediante ciência da parte, efetivada por servidor designado, por meio eletrônico, fac-símile, telegrama ou qualquer outra forma, desde que fique confirmada inequivocamente a entrega da comunicação ao destinatário;
II - mediante carta registrada, com aviso de recebimento que comprove a entrega no endereço do destinatário;
III - por edital publicado no Diário Oficial da União, quando o seu destinatário não for localizado.
 (...) 
Art. 3º As comunicações serão dirigidas ao responsável, ou ao interessado, ou ao dirigente de órgão ou entidade, ou ao representante legal ou ao procurador constituído nos autos, com poderes expressos no mandato para esse fim, por meio de:
I - correio eletrônico, fac-símile ou telegrama;
II - servidor designado;
III - carta registrada, com aviso de recebimento;
IV - edital publicado no Diário Oficial da União, quando o seu destinatário não for localizado, nas hipóteses em que seja necessário o exercício de defesa.
Art. 4º. Consideram-se entregues as comunicações:
I - efetivadas conforme disposto nos incisos I e II do artigo anterior, mediante confirmação da ciência do destinatário;
II - realizadas na forma prevista no inciso III do artigo anterior, com o retorno do aviso de recebimento, entregue comprovadamente no endereço do destinatário;
III - na data de publicação do edital no Diário Oficial da União, quando realizadas na forma prevista no inciso IV do artigo anterior.
§ 1º O endereço do destinatário deverá ser previamente confirmado mediante consulta aos sistemas disponíveis ao Tribunal ou a outros meios de informação, a qual deverá ser juntada ao respectivo processo.'
	Bem se vê, portanto, que a validade da citação via postal não depende de que o aviso de recebimento seja assinado pelo próprio destinatário da comunicação, o que dispensa, no caso em tela, a entrega do AR em 'mãos próprias'. A exigência da norma é no sentido de o Tribunal verificar se a correspondência foi entregue no endereço correto, residindo aqui a necessidade de certeza inequívoca. 
	Não é outra a orientação da jurisprudência do TCU, conforme se verifica dos julgados a seguir transcritos:
'São válidas as comunicações processuais entregues, mediante carta registrada, no endereço correto do responsável, não havendo necessidade de que o recebimento seja feito por ele próprio (Acórdão 3648/2013-TCU-Segunda Câmara, Relator Min. José Jorge) ;
É prescindível a entrega pessoal das comunicações pelo TCU, razão pela qual não há necessidade de que o aviso de recebimento seja assinado pelo próprio destinatário. Entregandose a correspondência no endereço correto do destinatário, presume-se o recebimento da citação. (Acórdão 1019/2008-TCU-Plenário, Relator Min. Benjamin Zymler) ;
As comunicações do TCU, inclusive as citações, deverão ser realizadas mediante Aviso de Recebimento - AR, via Empresa Brasileira de Correios e Telégrafos, bastando para sua validade que se demonstre que a correspondência foi entregue no endereço correto. (Acórdão 1526/2007-TCU-Plenário, Relator Min. Aroldo Cedraz) .'
A validade do critério de comunicação processual do TCU foi referendada pelo Supremo Tribunal Federal, nos termos do julgamento do MS-AgR 25.816/DF, por meio do qual se afirmou a desnecessidade da ciência pessoal do interessado, entendendo-se suficiente a comprovação da entrega do 'AR' no endereço do destinatário:
'Ementa: Agravo Regimental. Mandado de Segurança. Desnecessidade de intimação pessoal das decisões do Tribunal de Contas da União. art. 179 do Regimento Interno do TCU. Intimação do ato impugnado por carta registrada, iniciado o prazo do art. 18 da Lei nº 1.533/51 da data constante do aviso de recebimento. Decadência reconhecida. Agravo improvido.
O envio de carta registrada com aviso de recebimento está expressamente enumerado entre os meios de comunicação de que dispõe o Tribunal de Contas da União para proceder às suas intimações.
O inciso II do art. 179 do Regimento Interno do TCU é claro ao exigir apenas a comprovação da entrega no endereço do destinatário, bastando o aviso de recebimento simples.'
Da revelia dos responsáveis Geraldo José Luiz Lima, Josimar Teles da Costa e Município de Ouro Verde de Minas - MG
No caso vertente, a citação de cada um dos responsáveis (Geraldo José Luiz Lima, Josimar Teles da Costa e Prefeitura Municipal de Ouro Verde de Minas - MG) se deu em endereços provenientes de pesquisas de endereços realizadas pelo TCU (vide parágrafos acima) , porquanto, devido ao insucesso de realizar a citação em endereços constantes na base de dados da Receita custodiada pelo TCU, buscou-se a notificação em endereços provenientes das bases de dados públicas custodiadas pelo TCU (TSE e Renach) e das bases de dados do próprio TCU. A entrega dos ofícios citatórios nesses endereços ficou comprovada conforme detalhamento a seguir:
Geraldo José Luiz Lima, ofício 7011/2020 - Seproc (peça 38) , origem no sistema da Receita Federal; ofício 54546/2021 - Seproc (peça 82) , origem no sistema da Receita Federal e ofício 54547/2021 - Seproc (peça 81) , origem no sistema do Renach.
Josimar Teles da Costa, ofício 7012/2020 - Seproc (peça 37) , origem no sistema da Receita Federal.
Prefeitura Municipal de Ouro Verde de Minas - MG, ofício 54545/2021 - Seproc (peça 83) , origem no sistema da Receita Federal.
Nos processos do TCU, a revelia não leva à presunção de que seriam verdadeiras todas as imputações levantadas contra os responsáveis, diferentemente do que ocorre no processo civil, em que a revelia do réu opera a presunção da verdade dos fatos narrados pelo autor (Acórdão 1009/2018-TCU-Plenário, Relator Min. Bruno Dantas; 2369/2013 - TCU - Plenário, Relator Min. Benjamin Zymler e 2449/2013 - TCU - Plenário, Relator Min. Benjamin Zymler) . Dessa forma, a avaliação da responsabilidade do agente não pode prescindir da prova existente no processo ou para ele carreada. 
Ao não apresentar sua defesa, os responsáveis deixaram de produzir prova da regular aplicação dos recursos sob sua responsabilidade, em afronta às normas que impõem aos gestores públicos a obrigação legal de, sempre que demandados pelos órgãos de controle, apresentar os documentos que demonstrem a correta utilização das verbas públicas, a exemplo do contido no art. 93 do Decreto-lei 200/1967: 'Quem quer que utilize dinheiros públicos terá de justificar seu bom e regular emprego na conformidade das leis, regulamentos e normas emanadas das autoridades administrativas competentes.' 
Mesmo as alegações de defesa não sendo apresentadas, considerando o princípio da verdade real que rege esta Corte, procurou-se buscar, em manifestações dos responsáveis na fase interna desta Tomada de Contas Especial, se havia algum argumento que pudesse ser aproveitado a seu favor. 
No entanto, os responsáveis Josimar Teles da Costa e Prefeitura Municipal de Ouro Verde de Minas - MG não se manifestaram na fase interna, não havendo, assim, nenhum argumento que possa vir a ser analisado e posteriormente servir para afastar as irregularidades apontadas. Já o responsável Geraldo José Luiz Lima apresentou defesa anterior, mas que não foi capaz de afastar as irregularidades apontadas, devendo ser considerado revel apenas quanto à irregularidade objeto de audiência.
Em se tratando de processo em que a parte interessada não se manifestou acerca das irregularidades imputadas, não há elementos para que se possa efetivamente aferir e reconhecer a ocorrência de boa-fé na conduta dos responsáveis, podendo este Tribunal, desde logo, proferir o julgamento de mérito pela irregularidade das contas, conforme os termos dos §§ 2º e 6º do art. 202 do Regimento Interno do TCU. (Acórdão 2064/2011-TCU-Primeira Câmara (relator Min. Ubiratan Aguiar) , 6.182/2011-TCU-1ª Câmara (relator Min. Substituto Weber de Oliveira) , 4.072/2010-TCU-1ª Câmara (Relator Min. Valmir Campelo) , 1.189/2009-TCU-1ª Câmara (Relator Min. Substituto Marcos Bemquerer) , 731/2008-TCU-Plenário (Relator Min. Aroldo Cedraz) . Por se tratar de pessoa jurídica de direito público, a Prefeitura Municipal de Ouro Verde de Minas - MG goza da presunção de boa-fé.
Dessa forma, os responsáveis Josimar Teles da Costa e Prefeitura Municipal de Ouro Verde de Minas - MG devem ser considerados revéis, nos termos do art. 12, § 3º, da Lei 8.443/1992, devendo as contas ser julgadas irregulares, condenando os responsáveis Geraldo José Luiz Lima e Prefeitura Municipal de Ouro Verde de Minas - MG ao débito apurado e aplicando ao responsável Geraldo José Luiz Lima, as multas previstas no art. 57 e 58, II da Lei 8.443/1992, e ao responsável Josimar Teles da Costa a multa prevista no art. 58, I, da Lei 8.443/1992.
Registre-se que mesmo os entes da federação gozando da presunção de boa-fé, a jurisprudência deste TCU preconiza que diante da revelia, prescinde a concessão de novo e improrrogável prazo para o recolhimento do débito, devendo as contas ser julgadas desde logo (Acórdão 5442/2017-TCU-Segunda Câmara, 4217/2014-Segunda Câmara,  2848/2019-Segunda Câmara, todos da Relatoria do Ministro Substituto Marcos Bemquerer; 1233/2018-Plenário, Relator Ministro José Múcio Monteiro, 5272/2019-Segunda Câmara, Relator Raimundo Carreiro) .
Prescrição da Pretensão Punitiva
Vale ressaltar que a pretensão punitiva do TCU, conforme Acórdão 1441/2016-TCU-Plenário, Relator Min. Benjamin Zymler, que uniformizou a jurisprudência acerca dessa questão, subordina-se ao prazo geral de prescrição indicado no art. 205 do Código Civil, que é de dez anos, contado da data de ocorrência da irregularidade sancionada, nos termos do art. 189 do Código Civil, sendo este prazo interrompido pelo ato que ordenar a citação, a audiência ou a oitiva dos responsáveis.
No caso em exame, não ocorreu a prescrição, uma vez que as irregularidades sancionadas ao responsável Geraldo José Luiz Lima ocorreram em 18/5/2016 e a imputada ao responsável Josimar Teles da Costa ocorreu em 1/6/2017, e o ato de ordenação da citação ocorreu em 3/3/2020."
2.	Diante das considerações acima, a Secex-TCE sugere, em pareceres uniformes (peças 88 e 89) , a irregularidade das contas dos Srs. Geraldo José Luiz Lima e Josimar Teles da Costa, condenando-se o primeiro ao pagamento do débito apurado nos autos e aplicando-se-lhes as multas dos arts. 57 e 58 da Lei 8.443/1992, respectivamente. Outrossim, também propõe a irregularidade das contas do Município de Ouro Verde de Minas/MG, condenando-se o Município ao pagamento do débito que lhe foi atribuído, dentre outras providências de praxe.
3. 	O Ministério Público junto ao TCU, representado pelo Procurador Júlio Marcelo de Oliveira, manifesta concordância com a proposta supra (peça 90) .
	É o Relatório.

Maria do Carmo Antonio de Araujo (185554/OAB-RJ), representando Geraldo José Luiz Lima.

Procurador Júlio Marcelo de Oliveira.

TOMADA DE CONTAS ESPECIAL. RECURSOS DO FUNDO NACIONAL DE ASSISTÊNCIA SOCIAL REPASSADOS A MUNICÍPIO, NA MODALIDADE FUNDO A FUNDO, PARA A EXECUÇÃO DOS PROGAMAS DE PROTEÇÃO SOCIAL BÁSICA E PROTEÇÃO SOCIAL ESPECIAL. NÃO COMPROVAÇÃO DA BOA E REGULAR UTILIZAÇÃO DE PARTE DAS VERBAS PÚBLICAS POR AUSÊNCIA DE DOCUMENTOS QUE EVIDENCIEM AS DESPESAS DECLARADAS AO TOMADOR DE CONTAS. CITAÇÃO DO PREFEITO RESPONSÁVEL PELA GESTÃO DOS RECURSOS E AUDIÊNCIA DO SUCESSOR, INCUMBIDO DA APRESENTAÇÃO DA PRESTAÇÃO DE CONTAS. AFASTAMENTO DE PARTE DO DÉBITO E CARACTERIZAÇÃO DE BENEFÍCIO POR PARTE DO MUNICÍPIO. NOVA CITAÇÃO DO ENTE MUNICIPAL. REVELIA. IRREGULARIDADE DAS CONTAS DO EX-PREFEITO E DO ENTE MUNICIPAL, COM CONDENAÇÃO EM DÉBITO. MULTA PROPORCIONAL AO DÉBITO AO EX-GESTOR. IRREGULARIDADE DAS CONTAS DO PREFEITO SUCESSOR COM MULTA.

TOMADA DE CONTAS ESPECIAL (TCE)

Secretaria de Controle Externo de Tomada de Contas Especial (SecexTCE).

A presente Tomada de Contas Especial foi instaurada pelo Fundo Nacional de Assistência Social - FNAS contra o Sr. Geraldo José Luiz Lima, ex-prefeito de Ouro Verde de Minas/MG (gestão: 2013 a 2016) , e o Sr. Josimar Teles da Costa (prefeito sucessor) , em face da omissão no dever de prestar contas dos recursos repassados ao município, na modalidade fundo a fundo, no exercício de 2016.
2.	O Fundo transferiu à municipalidade o valor de R$ 140.698,33 à conta dos programas de Proteção Social Básica - PSB e Proteção Social Especial - PSE (peça 4, p. 2) , havendo um saldo reprogramado para o ano de 2016 de R$ 33.959,34 (peça 4, p. 3) .
3.	Diante da ausência de validação eletrônica do Demonstrativo Sintético Anual da Execução Físico-Financeira do Sistema Único de Assistência Social (SUAS) pelo gestor e da falta do parecer do Conselho Municipal de Assistência Social sobre a prestação de contas anual, deflagrou-se a presente Tomada de Contas Especial no valor total dos recursos disponíveis para utilização no ano de 2016, no montante de R$ 175.968,35, consoante a Nota Técnica 5464/2018 (peça 16) .
4.	No Relatório do Tomador de Contas Especial (peça 1, p. 215 a 225) , concluiu-se pela existência de débito no quantum de R$ 175.968,35 (em valores originais) , imputando-se responsabilidade solidária pelo prejuízo aos Srs. Geraldo José Luiz Lima e Josimar Teles da Costa. 
5.	Nada obstante, em sua primeira manifestação nos autos, a Secretaria de Controle Externo de Tomada de Contas Especial - Secex/TCE entendeu por atribuir o dano ao erário exclusivamente ao Sr. Geraldo José Luiz Lima, pois em seu mandato ocorreram o repasse, a gestão e execução dos recursos federais, recaindo sobre o prefeito sucessor, Sr. Josimar Teles da Costa, o dever de apresentar a prestação de contas, consistente no envio do Demonstrativo Sintético Anual da Execução Físico-Financeira e do parecer do Conselho Municipal de Assistência Social. 
6.	Por conseguinte, o Sr. Geraldo foi citado pela integralidade dos recursos disponíveis em 2016 à conta dos programas PSB e PSE, ante a não comprovação da boa e regular aplicação dos recursos repassados, em face da ausência dos documentos precitados (peça 38) . Já o Sr. Josimar foi instado a se manifestar em audiência em decorrência do não cumprimento do prazo originalmente estipulado para prestação de contas do PSB/PSE 2016, cujo prazo encerrou-se em 31/5/2017 (peça 37) .
7.	Em atenção aos referidos chamamentos processuais, apenas o Sr. Geraldo José Luiz Lima apresentou defesa (peça 47) , acompanhada de documentação referente à prestação de contas dos recursos transferidos ao município de Ouro Verde de Minas/MG (peças 48 a 63) . Referida documentação foi encaminhada ao tomador de contas, para que analisasse os documentos oferecidos ao Tribunal a título de prestação de contas dos recursos, com apresentação de parecer conclusivo acerca desses elementos (peça 65) .
8.	Em consequência dessa nova análise, a Secex/TCE constatou os seguintes gastos em desconformidade com o programa (peça 76) : (i) despesas para atender o programa Bolsa Família-IGD e a Secretária Municipal, no montante de R$ 22.940,93, caracterizando desvio de finalidade; (ii) gastos inelegíveis, no total de R$ 5.307,67; (iii) dispêndios não comprovados, no valor de R$ 74.884,88; e, (iv) no tocante ao Piso Básico Fixo, despesas desprovidas de documentos comprobatórios, totalizando R$ 19.998,78.
9.	Diante disso, a Secretaria atribuiu ao Município de Ouro Verde de Minas/MG o débito referente às despesas inelegíveis e as realizadas com desvio de finalidade, nos termos da Decisão Normativa TCU 57/2004, e, de outro turno, ao ex-prefeito, Sr. Geraldo José Luiz Lima aquelas desacompanhadas de documentos comprobatórios.
10.	Ato contínuo, foi providenciada a citação do ente federado, pelo débito que lhe foi atribuído (peça 83) , e, ainda, a audiência do Sr. Geraldo, em face da aplicação de recursos federais em finalidade diversa daquela previamente pactuada, sem autorização prévia do órgão repassador (peças 81 e 82) .
11.	Ante o não comparecimento do representante do Município e do ex-prefeito aos novos chamamentos, a Secex/TCE sugere considerar revéis os responsáveis Josimar Teles da Costa e o Município de Ouro Verde de Minas/MG, para todos os efeitos, dando-se prosseguimento ao processo, bem como a rejeição das alegações de defesa apresentadas pelo Sr. Geraldo José Luiz Lima, julgando-se irregulares as contas dos responsáveis, com a condenação do ente federado e do Sr. Geraldo José Luiz Lima ao pagamento dos respectivos débitos que lhes foram imputados, e aplicação de multa a ambos os ex-prefeitos, dentre outras providências.
12.	Fixadas a situação fático-jurídica, a análise e o desfecho oferecidos ao Tribunal, passo à apreciação da matéria.
13.	Apesar do silêncio quanto à audiência, conforme mencionado alhures, o Sr. Geraldo José Luiz Lima apresentou alegações de defesa acerca da citação, deflagrada em face da não comprovação da boa e regular aplicação dos recursos repassados, ante a ausência de validação eletrônica do Demonstrativo Sintético Anual da Execução Físico-Financeira do Sistema Único de Assistência Social (SUAS) pelo gestor e a falta do parecer do Conselho Municipal de Assistência Social sobre a prestação de contas anual.
14.	Em essência, o ex-alcaide sustentou que foi vítima de atentado a sua vida no ano de 2015, o que teria lhe causado diversas complicações de saúde e afastamentos da função de prefeito durante o ano de 2016. Sem embargo, trouxe documentação a título de prestação de contas que considerou ser suficiente para comprovar que os recursos repassados à municipalidade foram integralmente empregados na sua finalidade legal, não subsistindo o débito (peça 47) .
15.	Quanto ao atentado a sua vida, observa-se que de fato este foi noticiado na imprensa local e regional, tendo o ex-prefeito Geraldo José Luiz Lima ficado fora do cargo por alguns meses (sem especificação exata nas notícias trazidas) contados de 01/04/2015. Tal fato, portanto, não tem relação com o exercício de 2016, no qual não consta qualquer afastamento do responsável das funções executivas junto à Prefeitura Municipal de Ouro Verde de Minas/MG. Caso houvesse prova nesse sentido, inexistente, repita-se, nestes autos, a responsabilidade pela execução dos recursos em tela recairia em seu substituto legal, visto que os dispêndios em dissonância com as finalidades pactuadas teriam sido ordenados por outro gestor. Todavia, o quadro fático-probatório aponta para a efetiva gestão dos recursos do PSB e PSE em 2016 efetuada pelo próprio Sr. Geraldo José Luiz Lima, razão pela qual sua responsabilidade não pode ser elidida.
16.	No tocante à afirmação de que os documentos ora trazidos comprovariam a adequação dos gastos aos programas, ressalto que minuciosa análise foi promovida pelo Fundo Nacional de Assistência Social - FNAS, o qual aprovou tão somente a aplicação de R$ 58.044,01 (peça 73, p. 4) .
17.	Demais disso, a unidade técnica, com fulcro no exercício das competências constitucionais desta Corte de Contas e após o exame de todos os elementos presentes neste processo de TCE, identificou as irregularidades, redefiniu as responsabilidades, transferindo ao Município de Ouro Verde de Minas/MG o débito relativo a despesas com desvio de finalidade e aquelas inelegíveis, porquanto tais dispêndios teriam beneficiado a municipalidade, nos termos da Decisão Normativa TCU 57/2004.
18.	Nesse contexto, observa-se que a prestação de contas apresentada não abrangeu a totalidade dos valores geridos no ano de 2016, pois, do montante repassado e remanescente na conta para utilização naquele exercício, o responsável encaminhou documentação referente a R$ 85.669,16, sendo que desse valor apenas parte foi considerada comprovadamente aplicada nas finalidades dos programas. Desse modo, correta a imputação do débito ao ex-prefeito no valor original de R$ 94.883,66 (R$ 74.884,88, referentes a dispêndios não comprovados; e R$ 19.998,78, relativos a despesas desprovidas de documentos comprobatórios) .
19.	No que diz respeito ao débito atribuído ao Município de Ouro Verde de Minas/MG (R$ 22.940,93, referentes a despesas para atender o programa Bolsa Família-IGD e a Secretária Municipal; e R$ 5.307,67, alusivos a gastos inelegíveis) , esse é formado por despesas com desvio de finalidade, especialmente com pagamento de Orientador Social do programa Bolsa Família e aquisição de combustíveis para a manutenção da frota de veículos da Secretaria Municipal de Assistência Social, e despesas inelegíveis, consubstanciadas em ajudas financeiras a pessoas carentes e diárias concedidas a assistentes sociais, dispêndios esses que, conquanto não passíveis de utilização no PSB e PSE, beneficiaram a municipalidade, devendo, por isso, ser objeto de ressarcimento pelo Município ao FNAS, para futura aplicação na finalidade vinculada.
20.	Regularmente citado, o ente municipal permaneceu silente, optando pela revelia, o que impõe o prosseguimento do processo, nos termos do art. 12, § 3º, da Lei 8.443/1992.
21.	Acrescente-se que, com a constatação da revelia do ente federado, não há necessidade de fixação de novo e improrrogável prazo para o recolhimento do débito, podendo a Corte, desde logo, ultimar o julgamento de mérito do processo, conforme os seguintes precedentes colhidos da ferramenta
"Jurisprudência Selecionada":
Acórdão 18986/2021-TCU-Segunda Câmara (de minha Relatoria) 
Acórdão 5272/2019-TCU-Segunda Câmara (relator Ministro Raimundo Carreiro) 
Acórdão 3510/2016-TCU-Primeira Câmara (relator Ministro José Mucio Monteiro) 
"A revelia do ente federado conduz ao julgamento do mérito de suas contas, afastando-se eventual possibilidade de concessão de novo e improrrogável prazo para que recolha o valor devido (art. 12, §§ 1º e 2º, da Lei 8.443/1992) ."
22. 	Dessarte, acompanho os pareceres exarados nos autos no sentido de julgar irregulares as contas do município de Ouro Verde de Minas/MG, imputando-se-lhe o débito ora apurado.23.	Em relação às audiências promovidas, nenhum dos ex-prefeitos trouxe elementos para desconstituir as irregularidades para as quais foram chamados a se defender. O Sr. Geraldo José Luiz Lima, acerca da aplicação em objeto distinto das finalidades pactuadas, e o Sr. Josimar Teles da Costa, sobre a não apresentação da prestação de contas no tempo aprazado. Concordo com a aplicação de multa aos referidos responsáveis, no entanto, entendo que a multa do art. 57 a ser aplicada ao Sr. Geraldo absorve aquela do art. 58, inciso II, da Lei 8443/1992, proposta pela Secex-TCE, na linha de precedentes desta Corte (v. Acórdãos 3080/2022 e 3089/2022, ambos da 1ª Câmara, relator Ministro Walton Alencar Rodrigues, dentre outros) .
24.	Nessa conexão de ideias, em vista da glosa parcial das verbas repassadas ao município de Ouro Verde de Minas/MG à conta dos programas de Proteção Social Básica e de Proteção Social Especial, o Sr. Geraldo José Luiz Lima deve ter suas contas julgadas irregulares, com condenação ao pagamento do débito quantificado no processo e aplicação da multa proporcional ao dano prevista no art. 57 da Lei 8.443/1992, ante a reprovabilidade de sua conduta e a gravidade das ocorrências constatadas.
25.	Ressalte-se que não houve prescrição da pretensão sancionatória decenal, nos termos do Acórdão 1441/2016-TCU-Plenário (rel. min. Benjamin Zymler; red. min. Walton Alencar Rodrigues) , pois o ato interruptivo da prescrição que ordenou a citação ocorreu em 3/3/2020 (peça 34) e as irregularidades destes autos se deram em 2016. 
26.	Por sua vez, o prefeito sucessor, Sr. Josimar Teles da Costa, também deve ter suas contas julgadas irregulares, sem débito, porém com a aplicação da multa prevista no art. 58, inciso I, da Lei 8443/1992, ante a não apresentação da prestação de contas dos recursos repassados na gestão anterior, nos termos do Enunciado 230 da Súmula de Jurisprudência/TCU.
27.	Por fim, devem ser autorizados o pagamento das dívidas em até 36 parcelas mensais e consecutivas, caso solicitado, e a cobrança judicial das dívidas, bem como remetida cópia do Acórdão que vier a ser proferido à Procuradoria da República no Estado de Minas Gerais, com fundamento no art. 16, § 3º, da Lei 8.443/1992 c/c art. 209, § 7º, do Regimento Interno/TCU, e ao FNAS, para ciência.
	 Ante o exposto, voto por que seja adotada a deliberação que ora submeto a este Colegiado.
TCU, Sala das Sessões, em 05 de julho de 2022.
MARCOS BEMQUERER COSTA
Relator